【裁判字號】    96,上訴,5221
【裁判日期】    970218
【裁判案由】    毒品危害防制條例
【裁判全文】
臺灣高等法院刑事判決                96年度上訴字第5221號
上  訴  人
即  被  告  甲○○
上列上訴人因違反毒品危害防制條例案件，不服臺灣板橋地方法
院96年度訴字第3198號，中華民國96年11月5日第一審判決（起
訴案號：臺灣板橋地方法院檢察署96年度毒偵字第1309號），提
起上訴，本院判決如下：
    主  文
原判決撤銷。
甲○○施用第一級毒品，處有期徒刑捌月，減為有期徒刑肆月，
扣案之第一級毒品海洛因（淨重參點伍壹公克）沒收銷燬之，上
開外包裝貳個沒收。又施用第二級毒品，處有期徒刑肆月，減為
有期徒刑貳月，扣案之第二級毒品甲基安非他命（驗餘淨重參點
玖捌捌公克）沒收銷燬之，上開外包裝伍個沒收。又施用第一級
毒品，處有期徒刑捌月，減為有期徒刑肆月，扣案之第一級毒品
海洛因（淨重零點壹公克）沒收銷燬之，上開外包裝壹個及注射
針筒貳支均沒收。又施用第二級毒品，處有期徒刑肆月，減為有
期徒刑貳月。應執行有期徒刑拾月。扣案之第一級毒品海洛因（
合計淨重參點陸壹公克）、第二級毒品甲基安非他命（驗餘淨重
參點玖捌捌公克）沒收銷毀之；上開第一級毒品之外包裝參個、
第二級毒品之外包裝伍個及注射針筒貳支均沒收。
    事  實
一、甲○○前於民國92年間因施用毒品案件，經臺灣板橋地方法
    院裁定送觀察勒戒後，認有繼續施用毒品之傾向，裁定令入
    戒治處所施以強制戒治，於94年3月11日停止強制戒治出所
    ，嗣於94年4月29日強制戒治期滿，經臺灣板橋地方法院檢
    察署檢察官於94年5月17日以94年度戒毒偵字第194號為不起
    訴處分。又於95年間因施用毒品案件，經臺灣板橋地方法院
    於95年12月22日以95年度訴字第3255號各判處有期徒刑8月
    、4月，應執行有期徒刑1年確定，並經本院裁定應減為有期
    徒刑4月、2月，應執行有期徒刑6月確定。詎仍不知悔改，
    於強制戒治執行完畢釋放後5年內，各基於施用第一級毒品
    海洛因、第二級毒品甲基安非他命之犯意，分別為下列行為
    ：
（一）於96年2月3日中午，在甲○○臺北縣泰山鄉○○街2號之1
      住處，以針筒注射之方式，施用第一級毒品海洛因1次。
      另於同日，在上址，以吸食器燒烤之方式，施用第二級毒
      品甲基安非他命1次。嗣於96年2月3日19時許，在臺北縣
      五股鄉○○路12巷5號前為警查獲，並扣得其所有供施用
      剩餘之海洛因2包（淨重3.51公克、包裝重0.54公克）、
      甲基安非他命5包（淨重4公克，鑑驗使用0.012公克，驗
      餘淨重3.988公克）。
（二）於96年3月15日7時許，在其上址住處，以上開方式，施用
      第一級毒品海洛因1次。另於同日15時許，在臺北縣泰山
      鄉犁頭窠18-3號對面之貨櫃屋內，以吸食器燒烤之方式，
      施用第二級毒品甲基安非他命1次。嗣於96年3月15日16時
      許，在臺北縣泰山鄉犁頭窠18-3號對面之貨櫃屋內為警查
      獲，並扣得其所有施用剩餘之海洛因1包（淨重0.1公克、
      空包裝重0.24公克），及供施用第一級毒品所用之注射針
      筒2支。
二、案經臺北縣政府警察局蘆洲分局、海山分局報請臺灣板橋地
    方法院檢察署檢察官偵查起訴。
    理  由
一、上訴人即被告甲○○未於本院到庭，惟上揭事實，業據其前
    坦承不諱，並有第一級毒品海洛因3包、第二級毒品甲基安
    非他命5包、針筒2支扣案可資佐證。且被告先後2次為警查
    獲所採集之尿液經送檢驗結果，均呈嗎啡（海洛因經人體代
    謝後呈嗎啡反應）及甲基安非他命陽性反應，有臺灣檢驗科
    技股份有限公司濫用藥物尿液檢驗報告在卷可憑（見第1309
    號偵查卷第44頁、第2309號偵查卷第101頁）。上開扣案物
    品，亦經檢驗含有海洛因、甲基安非他命成分，先後查獲之
    海洛因2包，淨重3.51公克（空包裝重0.54公克）、海洛因1
    包，淨重0.10公克（空包裝重0.24公克）、甲基安非他命5
    包（淨重4公克，鑑驗使用0.012公克，驗餘淨重3.988公克
    ），有法務部調查局鑑定書、臺灣檢驗科技股份有限公司濫
    用藥物檢驗報告在卷可稽（見第1309號偵查卷第36、45頁、
    第2309號偵查卷第94頁），足徵被告之任意性自白與事實相
    符。
二、被告所犯施用第二級毒品犯行部分，起訴書雖載為安非他命
    。惟安非他命、甲基安非他命固同屬安非他命類之中樞神經
    興奮劑，且俗名通常互為混用，惟二者究係不同之第二級毒
    品，並以甲基安非他命目前國內濫用最為嚴重。施用甲基安
    非他命之代謝最先是去N-甲基（N-demethylation）形成安
    非他命，而施用甲基安非他命後，在正常尿液PH值情況下，
    24小時內，有43%服用劑量以甲基安非他命原態排出；另施
    用安非他命後24小時內，有30%以安非他命原態排出，20%經
    去氨基作用及氧化作用形成苯甲酸，2%經反應形成Norephed
    rine（參照行政院衛生署出版「物質濫用」、「常見濫用藥
    物檢驗方法彙編」所載）。施用安非他命後，其尿液不致檢
    出甲基安非他命陽性反應，施用甲基安非他命後，其尿液可
    檢出甲基安非他命和其代謝物安非他命成分，有行政院衛生
    署管制藥品管理局93年11月2日管檢字第0930010499號函可
    參。是尿液經檢驗出甲基安非他命陽性，係被告施用甲基安
    非他命後以甲基安非他命原態排出者；而檢驗出安非他命陽
    性部分，乃施用甲基安非他命、安非他命均可檢驗出安非他
    命陽性反應。則由本件被告尿液經檢驗結果，呈甲基安非他
    命陽性反應，扣案結晶亦檢驗為甲基安非他命，足以認定被
    告係施用甲基安非他命，而非安非他命。是起訴書關此部分
    記載為安非他命，容有未洽，應予更正。
三、被告前曾於92年間因施用毒品案件，經臺灣板橋地方法院裁
    定送觀察勒戒後，認有繼續施用毒品之傾向，裁定令入戒治
    處所施以強制戒治，於94年3月11日停止強制戒治出所，嗣
    於94年4月29日強制戒治期滿，經臺灣板橋地方法院檢察署
    檢察官於94年5月17日以94年度戒毒偵字第194號為不起訴處
    分。又於95年間因施用毒品案件，經臺灣板橋地方法院於95
    年12月22日以95年度訴字第3255號各判處有期徒刑8月、4月
    ，應執行有期徒刑1年，並經裁定減刑減為有期徒刑4月、2
    月，並定執行刑有期徒刑6月，有本院被告前案紀錄表在卷
    可稽。被告於強制戒治執行完畢釋放後5年內，再犯上述之
    施用第一級毒品、第二級毒品犯行均堪認定。
四、核被告所為，係犯毒品危害防制條例第10條第1項之施用第
    一級毒品罪及同條第2項之施用第二級毒品罪。被告持有第
    一級毒品海洛因、第二級毒品甲基安非他命，既意在供己施
    用，其持有之低度行為應為施用之高度行為所吸收，均不另
    論罪。被告所犯上開4罪間，犯意各別，顯係另行起意，應
    予分論併罰。
五、原審認被告所犯罪證明確，固非無見。惟查：起訴書係起訴
    被告施用安非他命，但原判決認定乃施用甲基安非他命，惟
    未說明何以係施用甲基安非他命之理由。又經警先後查獲之
    第一級毒品海洛因及第二級毒品甲基安非他命，均經鑑驗時
    與外包裝分離，並予以分別秤重，原判決仍認上開毒品與外
    包裝無法析離，而就上開毒品與外包裝併予沒收銷燬，容有
    未洽。被告所犯各罪應予分論併罰，依中華民國96年罪犯減
    刑條例第10條第1項之規定，應於減刑後，適用刑法第51條
    定其應執行之刑。原判決於據上論斷欄，漏未引用中華民國
    96年罪犯減刑條例第10條第1項之規定，亦有未洽。被告上
    訴，以其坦承犯行，並深知悔悟，復因家庭負擔，父母臥病
    在床，請求從輕量刑，並依刑法第59條之規定予以減輕其刑
    。惟原審斟酌一切情狀，所處刑度並無過重之情形，且本件
    並無刑法第59條犯罪情形顯可憫恕之情形，故被告所提上訴
    並無理由，惟原判決既有可議，自應由本院予以撤銷改判。
    爰審酌被告前已有施用毒品紀錄，又為本件犯行，顯見意志
    力薄弱，並考量施用毒品乃自戕行為，及被告坦承施用犯行
    等一切情狀，分別量處主文所示之刑。又被告本件犯行在96
    年4月24日以前，與中華民國96年罪犯減刑條例第2條第1項
    第3款之規定相符，合於減刑條件，併依法減其宣告刑，並
    定其減刑後應執行之刑。至扣案之海洛因（合計淨重3.61公
    克）、甲基安非他命（總計驗餘淨重3.988公克），分別屬
    第一級、第二級毒品，依毒品危害防制條例第18條第1項前
    段之規定予以沒收銷燬之（不含外包裝），上開第一級毒品
    海洛因之毒品之外包裝3個、第二級毒品甲基安非他命之外
    包裝5個，及扣案之針筒2支，係被告所有，經其供明在卷，
    供本件犯罪所用之物，分別在所犯該罪下，依刑法第38條第
    1項第2款之規定，併予宣告沒收。
六、被告經合法傳喚，無正當理由不到庭，爰不待其陳述，逕行
    判決。
據上論斷，應依刑事訴訟法第369條第1項前段、第364條、第371
條、第299條第1項前段、毒品危害防制條例第10條第1項、第2項
、第18條第1項前段、刑法第11條、第51條第5款、第38條第1項
第2款、中華民國96年罪犯減刑條例第2條第1項第3款、第7條、
第10條第1項，判決如主文。
本案經檢察官郭弘佑到庭執行職務。
中    華    民    國    97    年    2     月    18    日
                  刑事第二庭審判長法  官  呂丹玉
                                  法  官  林恆吉
                                  法  官  王詠寰
以上正本證明與原本無異。
施用第二級毒品部分不得上訴。
施用第一級毒品部分如不服本判決，應於收受送達後十日內向本
院提出上訴書狀，其未敘述上訴之理由者並得於提起上訴後十日
內向本院補提理由書（均須按他造當事人之人數附繕本）。
                                  書記官  駱麗君
中    華    民    國    97    年    2     月    18    日
附錄：本案論罪科刑法條全文
毒品危害防制條例第10條
施用第一級毒品者，處6月以上5年以下有期徒刑。
施用第二級毒品者，處3年以下有期徒刑。


司法院資訊處製作；財團法人民間司法改革基金會備份。
